【裁判字號】    96,建,203
【裁判日期】    980930
【裁判案由】    給付工程款
【裁判全文】
臺灣臺北地方法院民事判決               96年度建字第203號
原      告  全暐企業有限公司
法定代理人  乙○○○
訴訟代理人  林復宏律師
            林紹源律師
複  代理人  高靜怡律師
            丙○○
被      告  恆揚營造有限公司
法定代理人  丁○○
訴訟代理人  劉大正律師
            吳奎新律師
上  一人
複  代理人  黃瑞真律師
            陳添信律師
上當事人間請求給付工程款事件，本院於民國98年8 月18日言詞
辯論終結，判決如下：
    主  文
被告應給付原告新台幣柒佰柒拾壹萬玖仟佰零貳元，及自民國
九十六年五月二十六日起至清償日止，按年息百分之五計算之利
息。
原告其餘之訴駁回。
訴訟費用由被告負擔五分之四，餘由原告負擔。
本判決第一項於原告以新台幣貳佰伍拾柒萬仟壹佰元為被告供
擔保後，得假執行。但被告以新臺幣柒佰柒拾壹萬玖仟佰零貳
元為原告預供擔保，得免為假執行。
原告其餘假執行之聲請駁回。
    事  實  及  理  由
一、原告主張：被告於民國95年1 月間，承攬訴外人國雍營造工
    程股份有限公司（下稱國雍公司）「台一線高架橋與中正機
    場捷運共構段檔土支撐暨下部結構工程」後，向原告租賃各
    式鋼板樁，及將其中鋼板樁打設、拔除及支撐架設、拆除工
    程（下稱系爭工程）轉承攬予原告，由原告負責施作系爭工
    程。詎原告施作系爭工程業已完工驗收，被告仍積欠第9 期
    工程款新台幣（下同）7,726,604 元、第10期工程款557,41
    6 元，及第2 期、第4 期至第8 期工程保留款707,118 元，
    屢經催討，未獲置理等情。爰本於民法承攬報酬給付請求權
    。聲明：（一）被告應給付原告8,991,138 元，及自起訴狀
    繕本送達被告翌日即96年5 月26日起至清償日止，按年息百
    分之5 計算之利息。（二）願供擔保請准宣告假執行。
二、被告則以：系爭工程數量固採實做實算，惟數量應以國雍公
    司所核定之數量為準；被告前以714,420 元購買之鋼板樁60
    支，已為被告取走使用，被告自得以此部分金額主張抵銷；
    原告本得請求之工程款為14,505,335元（含稅），扣除被告
    前已給付之工程款14,082,787元，再以上開鋼板樁714,420
    元抵銷後，原告尚應返還被告29萬1672元等語，資為抗辯。
    聲明：（一）原告之訴駁回。（二）願供擔保，請准宣告免
    為假執行。
三、兩造不爭執事項：
（一）被告於95年1 月間，承攬國雍公司「台一線高架橋與中正
      機場捷運共構段檔土支撐暨下部結構工程」後，向原告租
      賃各式鋼板樁，及將系爭工程轉承攬予原告，由原負責施
      作系爭工程。
（二）系爭工程數量採實做實算。
（三）原告施作系爭工程業已完工驗收。
（四）被告前就系爭工程，已給付原告工程款14,082,787元。
（五）被告前以714,420 元購買之鋼板樁60支，已為被告取走使
      用。
四、本件原告訴請被告給付所積欠第9 期工程款7,726,604 元、
    第10期工程款557,416 元，及第1 期至第8 期工程保留款70
    7,118 元等情，為被告所否認，並以上開情詞置辯。茲本件
    應予審酌者厥為（一）被告是否積欠第9 期工程款7,726,60
    4 元、第10期工程款557,416 元，及第2 期、第4 期至第8
    期工程保留款707,118 元？被告抗辯：系爭工程數量應以國
    雍公司所核定之數量為準等語，是否可採？（二）被告以71
    4,420 元購買之鋼板樁60支，已為被告取走使用，而主張抵
    銷乙節，是否可採？
（一）被告是否積欠第9 期工程款7,726,604 元、第10期工程款
      557,416 元，及第2 期、第4 期至第8 期工程保留款707,
      118 元？被告抗辯：系爭工程數量應以國雍公司所核定之
      數量為準等語，是否可採？
    1.經查，原告主張被告積欠第9 期工程款7,726,604 元乙節
      ，業據原告提出請款單（見本院卷頁208 ）、被告工地主
      任張萬來製作之鋼板樁打設及拔除日期表、鋼板樁完成數
      量表、數量單（見本院卷頁206 、207 、209 至211 ）等
      件在卷為憑，復經證人即原告公司經理甲○○到庭證述屬
      實。堪認原告此部分主張，並非子虛，可予認定。至被告
      雖稱：系爭工程數量應以國雍公司所核定之數量為準，此
      有兩造就系爭工程簽訂之工程合約（下稱系爭契約）付款
      辦法第2 點約定可據，張萬來上開簽名僅係簽收性質，並
      無法因此認定原告之施作數量云云。惟查，系爭契約付款
      辦法第2 點約定：「計價日期每月30日計價，每期請款數
      量與業主同意當期之請款數量一致，甲方於次月22日付款
      予乙方」等語，有系爭契約在卷可參。堪認兩造僅係約定
      「每期」請款數量需與國雍公司同意當期之請款數量一致
      ，並非約定結算數量亦需受此限制。復參酌系爭契約補充
      條款第八條工程結算印刷字體部分約定：「本工程結算以
      業主結算…數量為準結算依據」等語，惟該條約定又經塗
      銷，並蓋有兩造法定代理人印文（見本院卷頁15）乙情相
      互以觀。益徵兩造就系爭工程結算數量確未約定以國雍公
      司同意之數量為限。從而，被告此部分所辯，即屬無據，
      不足採取。益有進者，被告辯稱：原告本得請求之工程款
      為14,505,335元（含稅）云云，即非真實，同無足取。原
      告主張被告應給付此部分工程款，洵屬有據，堪值採取。
    2.本件原告主張被告積欠第10期工程款557,416 元乙節，固
      提出請款單為憑（見本院卷頁29）。惟查，前開請款單係
      原告單方製作之印刷字體文書，復經被告否認為真正。則
      本院自難遽予採認。此外，原告亦未提出其他證據資料證
      明被告確有積欠第10期工程款557,416 元之事實。則依舉
      證責任分配之法則，本院即無法就此為有利於原告之認定
      。是原告主張被告應給付此部分工程款，即屬無據，不足
      採認。
    3.再查，原告主張被告積欠第4 期至第8 期工程保留款707,
      118 元乙情，為被告所不爭執，亦經原告提出統一發票、
      支票影本為憑。亦認原告此部分主張為可採。復參酌兩造
      不爭執原告施作系爭工程業已完工驗收乙節以觀。堪認原
      告主張被告應返還上開工程保留款，即屬有據，堪可採取
      。
（二）被告以714,420 元購買之鋼板樁60支，已為被告取走使用
      ，而主張抵銷乙節，是否可採？
    1.被告主張以714,420 元購買之鋼板樁60支，已為被告取走
      使用乙節，為原告所不爭執，並據其提出統一發票（本院
      卷頁147）在卷為憑。足認原告自應按上開金額給付被告
      。是被告主張以上開金額抵銷部分原告之請求，即屬有據
      ，應予准許。
    2.從而，原告得請求之金額原為8,433,722 元（7,726,604
      + 707,118） ，經被告主張以714,420 元抵銷後，原告得
      請求之金額應為7,719,302 元。
五、從而，原告基於民法承攬報酬給付請求權，訴請被告給付原
    告7,719,302 元，及自起訴狀繕本送達被告翌日即96年5 月
    26日起至清償日止，按年息百分之5 計算之利息，為有理由
    ，應予准許。逾此部分之請求為無理由，應予駁回。
六、本件原告勝訴部分，兩造分別陳明願供擔保請准宣告假執行
    或免為假執行，核無不合，爰分別酌定相當之擔保金額，予
    以准許；至原告敗訴部分，其假執行之聲請失所附麗，應予
    駁回。
七、本件事證已臻明確，兩造其餘攻擊防禦方法及舉證，核於判
    決結果不生影響，爰不一一論斷，附此敘明。
八、據上論結，本件原告之訴一部為有理由，一部為無理由，依
    民事訴訟法第79條、第390 條第2 項、第392 條第2 項，判
    決如主文。
中    華    民    國    98    年    9     月    30    日
                  民事第二庭    法  官  黃呈熹
以上正本係照原本作成
如對本判決上訴，須於判決送達後20日內向本院提出上訴狀
中    華    民    國    98    年    9     月    30    日
                                書記官  傅美蓮

司法院資訊處製作；財團法人民間司法改革基金會備份。
